臺灣高等法院臺南分院刑事裁定
110年度抗字第98號
抗  告  人  
即  受刑人  李宜峰



上列抗告人因定應執行刑案件，不服臺灣臺南地方法院中華民國
110年1月7日裁定（110年度聲字第22號）提起抗告，本院裁定如
下：
    主  文
原裁定撤銷。
李宜峰犯附表所示各罪所處之刑，應執行有期徒刑拾年陸月。
    理  由
一、抗告意旨略以：原裁定附表編號1至7所犯各罪，其中最重刑
    度為強盜罪之7年4月，抗告人並未上訴而確定在案，再觀抗
    告人所犯其他案件，均未上訴，足見抗告人有悔改之心，前
    裁定未審酌抗告人所反應之行為，定應執行為有期徒刑8年1
    0月，已有過重之嫌，就附表編號8強盜案件為連續行為，合
    併定刑定僅減10月有期徒刑，有失公允，不應以累加遞減方
    式定刑，應考量刑法第57條規範，予以衡量，方為適法等語
    。
二、法院就被告所犯各罪所處之徒刑，合併定其應執行刑時，應
    在所適用法律規定目的及其秩序理念指導之外部性及內部性
    界限內，基於刑罰經濟與責罰相當之理性刑罰政策，綜合考
    量行為人所犯數罪所反映出之人格特性，兼衡刑罰規範目的
    、整體犯罪非難評價、各罪關連性及所侵害之法益等面向，
    採對其中最重刑嚴厲化之限制加重原則，所為給予適度恤刑
    折扣之特別量刑過程，並非必須一律僵固地僅按其宣告刑累
    計刑期之比例換算或折計以定之（最高法院109年度台上字
    第3000號判決意旨參照）。法律上屬於自由裁量之事項，有
    其外部性界限及內部性界限，並非概無拘束。數罪併罰有二
    裁判以上宣告多數有期徒刑者，依刑法第53條、第51條第5 
    款之規定「於各刑中之最長期以上，各刑合併之刑期以下，
    定其刑期。但不得逾三十年。」係採「限制加重原則」規範
    執行刑之法定範圍，為其定刑之外部界限。乃因一律將宣告
    刑累計執行，刑責恐將偏重而過苛，不符現代刑事政策及刑
    罰之社會功能，而有必要透過定應執行刑程序，授權法官對
    被告本身及所犯各罪為總檢視，進行充分而不過度之評價，
    以妥適調整之（最高法院109年度台抗字第1930號裁定意旨
    參照）。而定應執行刑，採限制加重原則，授權法官綜合斟
    酌被 告犯罪行為之不法與罪責程度、各罪彼此間之關聯性
    （例如數罪犯罪時間、空間、各行為所侵害法益之專屬性或
    同一性、數罪對法益侵害之加重效應等）、數罪所反應被告
    人格特性與傾向、對被告施以矯正之必要性等，妥適裁量最
    終具體應實現之刑罰，以符罪責相當之要求。因此，法院於
    酌定執行刑時，應綜合上開條件，為妥適之裁量，俾符合實
    質平等原則，並於裁判內說明其裁量之理由，否則即有裁判
    不備理由之違法（最高法院 109年度台抗字第1905號裁定意
    旨參照）。
三、經查：
㈠、抗告人因附表所示案件，經先後判處如附表所示之刑，並均
    經分別確定在案，有各該判決書及臺灣高等法院被告前案紀
    錄表可稽，臺灣臺南地方檢察署檢察官以原審法院為最後事
    實審法院，聲請定應執行刑，並檢附抗告人數罪併罰聲請狀
    ，經原審法院審核結果，認聲請為正當，依刑事訴訟法第47
    7條第1項，刑法第53條、第51條第5款，裁定合併應執行刑
    有期徒刑11年10月。
㈡、抗告人所犯如附表所示各罪所宣告之刑，其中最長期者為編
    號6所示有期徒刑7年4月，以各罪刑期全部加總為外部界限
    。其中編號1至5所示罪刑，曾經原審法院以109年度聲字第1
    323號裁定應執行有期徒刑1年4月確定；編號1至7所示罪刑
    ，復經原審法院以109年度聲字第2082號裁定應執行8年10月
    確定，本案檢察官再就附表編號8所示強盜罪刑，聲請與編
    號1至7部分合併定應執行之刑，則依不利益變更禁止原則之
    內部界限，本件應執行刑不得超過前開原審法院109年度聲
    字第2082號裁定應執行有期徒刑8年10月與編號8宣告刑3年1
    0月之加總，即12年8月，原裁定定應執行為有期徒刑11年10
    月，係以上開刑度加總後酌減10月為應執行之刑，然就定刑
    之理由，原判決並未說明，僅記載受內部界限之拘束等語。
㈢、數罪併罰之定其應執行刑，屬特別之量刑過程，並非數罪刑
    度之總和，須就全部定刑案件，以行為人之責任再為整體之
    檢視及評價，如不分案件類型，均以加總後酌減方式定刑，
    於行為人所犯數罪之犯罪類型相同情況下，因併合處罰時其
    非難重複程度較高，即有過度或重複評價之嫌，相較於此，
    如所犯數罪各屬不同犯罪類型之情況，因併合處罰之責任非
    難重複程度較低，方有採取加總後酌予減輕方式定刑之正當
    性。本件抗告人附表編號1至5所示罪刑，均屬施用毒品犯罪
    ，最後事實審法院判決時間相近，屬同一時期內經查獲並判
    決之犯行，原審109年度聲字第1323號裁定因而基於事後總
    體評價原則，定應執行有期徒刑1年4月確定，嗣抗告人因附
    表編號6、7所示財產犯罪，經檢察官再聲請與編號1至5之罪
    刑合併定刑，因犯罪性質不同，侵害法益各異，原審法院10
    9年度聲字第2082號裁定因而僅於定刑內部界限（即1年4月
    、7年4月、8月之總和，9年4月）酌減6月後，定應執行刑為
    8年10月，該定刑裁定已充分反應附表編號1至5與編號6、7
    之罪刑，屬不同犯罪性質，因併合處罰之責任非難重複程度
    較低，乃以總和酌減方式定應執行之刑。則本案檢察官再就
    附表編號8所示強盜未遂犯行聲請定應執行刑，因與附表編
    號6、7所示罪刑，同屬侵害財產權犯罪，犯罪時間均在108
    年間，行為態樣、手段、動機均相似，於併合定刑時，應考
    量犯罪之同質性，且兼衡原審109年度聲字第2082號定刑裁
    定，已經就受刑人犯毒品、財產犯罪之異質性予以評價，而
    定較高之應執行刑，本件再就附表編號8之強盜未遂案件聲
    請定刑，即應衡酌前開8年10月之應執行刑，已經包含相同
    性質、手段類似之財產犯罪，避免為過度、重複之評價，而
    有違責任相當性原則。
㈣、是以，原裁定就附表所示罪刑，定應執行刑為11年10月，未
    審酌附表所示各罪刑間，關於犯罪之態樣、侵害法益種類、
    犯罪時間之關連性等定刑因素，裁量權之行使尚非妥適，抗
    告人指摘原裁定不當，非無理由，應由本院將原裁定予以撤
    銷。
四、裁判確定前犯數罪者，併合處罰之；數罪併罰，有二裁判以
    上者，依第51條規定，定其應執行之刑。又依刑法第53條應
    依刑法第51條第5 款之規定定其應執行刑者，由該案犯罪事
    實最後判決之法院檢察官聲請該法院裁定之，刑法第50條第
    1 項前段、第53條，刑事訴訟法第477 條第1 項分別定有明
    文。檢察官以原審法院為最後事實審法院聲請定其應執行之
    刑，核屬正當，而原審法院既已就本案各罪之執行刑為實體
    審酌，本院自為裁定並無損受刑人之審級利益。爰於附表所
    示各罪定應執行刑之外部界限內，考量附表編號1至5均屬毒
    品犯罪，犯罪時間較為密集，編號6至8則屬侵害財產權犯罪
    ，犯罪性質及手段具有同質性，犯罪時間均在108年間，並
    斟酌附表編號1至7所示罪刑，曾經定應執行刑為8年10月之
    內部界限，兼衡刑罰矯正被告惡性及社會防衛功能等因素，
    定其應執行之刑如主文所示。
五、應適用之法律：刑事訴訟法第413條、第477條第1項，刑法
    第50條第2項、第53條、第51條第5款。　　　　
中　　華　　民　　國　　110 　年　　2 　　月　　24　　日
                 刑事第一庭     審判長法  官　楊清安
                                      法  官　陳珍如
                                      法　官  蕭于哲
以上正本證明與原本無異。
如不服本裁定，應於收受本裁定後五日內向本院提出再抗告狀。
　　　　　                            書記官　徐振玉  
中　　華　　民　　國　　110 　年　　2 　　月　　24　　日